最高法院刑事判決            一○○年度台上字第五七八七號
上  訴  人  鄭健發
選任辯護人  劉啟輝律師
上列上訴人因違反毒品危害防制條例案件，不服台灣高等法院高
雄分院中華民國一○○年七月十四日第二審更審判決（九十九年
度上更(一)字第一七九號，起訴案號：台灣高雄地方法院檢察署九
十八年度偵字第九二七一號），提起上訴，本院判決如下：
    主  文
原判決關於鄭健發於民國九十八年一月八日販賣第三級毒品部分
撤銷，發回台灣高等法院高雄分院。
其他上訴駁回。
    理  由
一、撤銷發回（原判決附表一「下稱附表一」編號2）部分
本件原判決撤銷第一審關於上訴人鄭健發於民國九十八年一月八
日販賣第三級毒品部分之科刑判決，經比較毒品危害防制條例之
新舊規定後，改判仍論處上訴人共同販賣第三級毒品罪刑（處有
期徒刑五年二月，併為從刑之諭知），固非無見。
惟查：有罪判決書之事實一欄，為判斷其適用法令當否之準據，
應將法院依職權認定與論罪科刑有關之事實，諸凡犯罪之時間、
地點、方法、態樣，以及適用法律有關之事項，均應為詳實之記
載，然後於理由內逐一說明其憑以認定之證據，並使事實認定與
理由說明，互相適合，方為合法。倘若事實認定與理由說明，不
相一致，或事實或理由欄內之記載，前後齟齬，按諸刑事訴訟法
第三百七十九條第十四款後段規定，均屬判決理由矛盾之當然違
背法令，足以構成撤銷之原因。本件原判決事實認定上訴人與李
隆德於九十八年一月八日十四時許，共同販賣予朱偉宏第三級毒
品硝甲西泮八顆、愷他命一包（約一公克），共計新台幣（下同
）一千四百元等情（見附表一編號2 ）。惟朱偉宏與李隆德於九
十八年一月八日十四時三十七分零四秒、李隆德與上訴人於當天
十四時四十分五十三秒、朱偉宏與李隆德於當天十四時四十一分
三十六秒及李隆德與上訴人同日十四時四十二分四十五秒之電話
通訊監察譯文內容，均提及朱偉宏（小朱）向上訴人（發仔）等
購買「小紅」（硝甲西泮）八顆、「褲子」（愷他命）一件，李
隆德並要上訴人向朱偉宏收取五百四十元，嗣朱偉宏與李隆德當
天十四時五十四分十九秒之電話通訊監察譯文（見原判決附表三
編號5 ），李隆德對朱偉宏稱給上訴人五百四十元後，朱偉宏又
問要拿四件「褲子」，八個「豆」（硝甲西泮），朱偉宏並說四
件一二○○，再「豆豆」，李隆德回答「豆豆」三、八、二十四
嗎，朱偉宏又稱這樣是多少，一四，李隆德稱三、八、二四加一
二等於一四四○，朱偉宏表示「那我拿一四給你」，李隆德稱「
好」各等語，而上訴人、李隆德供稱「小紅」、「紅豆」指一粒
眠（即硝甲西泮），「褲子」指愷他命（見警一卷第六、三二頁
、九十八年度偵字第九二七一號偵查B 卷第一一三頁），李隆德
供稱愷他命一小包（毛重零點七五公克），價值三百元（見警一
卷第十六頁），上訴人於偵查中供述愷他命一件三百元（見同上
偵查卷第八頁），於原審更一審陳稱譯文中之「八顆、五四○」
是指八顆硝甲西泮（三十元乘八即二百四十元）與一包愷他命（
三百元）各等情（見原審更一審卷第一七八頁），如果無訛，朱
偉宏似原先向上訴人等購買八顆硝甲西泮（二百四十元）與一件
約一公克愷他命（三百元），共計五百四十元，然後又向上訴人
改稱要購買八顆硝甲西泮（二百四十元）與四件約四公克愷他命
（三百元乘四等於一千二百元），並算總價格為一千四百元。原
判決認定朱偉宏向上訴人等購買愷他命約一公克，似與卷內證據
有所不符，且原判決理由認愷他命一件為一公克（見原判決第九
頁第十九至二一行），上訴人販賣予朱偉宏四件愷他命（見原判
決第十一頁第五至七行）等語，事實欄認定上訴人販賣朱偉宏愷
他命約一公克（見附表一編號2 ），事實與理由亦有矛盾，究竟
朱偉宏向上訴人及李隆德購買四件愷他命係四公克或一公克，渠
等實際交易毒品，係先前約定之一件或其後所說的四件？攸關上
訴人本次實際販賣愷他命之數量及其價額之認定，實情為何，自
有再加審認、釐清之必要。上訴意旨執此指摘原判決關於上訴人
於九十八年一月八日販賣第三級毒品（附表一編號2 ）部分違背
法令，尚非全無理由，應認原判決此部分有撤銷發回之原因。
二、上訴駁回（附表一編號1、3）部分
按刑事訴訟法第三百七十七條規定，上訴於第三審法院，非以判
決違背法令為理由，不得為之。是提起第三審上訴，應以原判決
違背法令為理由，係屬法定要件。如果上訴理由書狀並未依據卷
內訴訟資料，具體指摘原判決不適用何種法則或如何適用不當，
或所指摘原判決違法情事，顯與法律規定得為第三審上訴理由之
違法情形，不相適合時，均應認其上訴為違背法律上之程式，予
以駁回。本件上訴人上訴意旨略稱：(一)一般人相互間之電話通話
內容，未必真有其意，亦不一定進而實施其行為，如有涉及犯罪
行為，僅係審判外之自白，仍須其他證據佐證，不得以通訊監察
譯文為論罪之依據。原判決僅以附表所示李隆德與購毒之朱偉宏
通訊監察譯文，斷章取義，逕為不利伊之認定，於法有違。(二)九
十八年一月四日（附表一編號1 ）部分，伊未參與李隆德與朱偉
宏之電話聯絡，無從得知渠等談話內容，且伊僅代李隆德交付及
收取四百五十元，並無販賣毒品之認知或犯意聯絡。伊於原審準
備程序所述，不難見係法官誘導所致，且距案發已經二年，而朱
偉宏於警詢及李隆德歷次供述，均陳稱由李隆德交付毒品，尚難
以伊於原審準備程序模糊之記憶，遽為不利伊之認定。原判決無
其他積極證據，推定伊知情並與李隆德共同販賣毒品予朱偉宏，
有判決理由不備之違誤。(三)伊與李隆德雖相識，但並非熟識，又
李隆德自行販賣毒品，不虞匱乏，原判決似認案發時李隆德身上
已無毒品，尚有誤會。又九十八年一月九日（附表一編號3 ）部
分，伊已當場拒絕，由李隆德自行交付完成，自與伊無關。警方
已於詢問朱偉宏過程中，提示其與李隆德於九十八年一月四日、
九日之監聽譯文，朱偉宏應已明瞭上開期間前往伊租住處之情形
，不因未再提示伊與李隆德之監聽譯文而有不同，自不影響朱偉
宏警詢所述之證明力，且朱偉宏警詢所述與伊之供述相符，自堪
採信。原判決認定九十八年一月九日部分之交易價格為三百元，
並無任何依據。李隆德於原審證稱其出事前寄放十包愷他命在伊
住處等情，應指李隆德於九十八年三月十九日為警查獲前之十餘
日，此與本案九十八年一月九日相差已達二個半月之久，自與伊
所供李隆德離去前託轉交一包愷他命與朱偉宏，並非同一時間之
事，尚難認伊所供不實。原判決自有判決理由不備、矛盾及與卷
證不符之違誤云云。
惟查，原判決依憑上訴人不利於己之部分供述，共犯李隆德、證
人朱偉宏之證詞，原判決附表二所示朱偉宏之00000000
00、李隆德之0000000000、上訴人之000000
0000號電話通訊監察譯文等證據，資以認定上訴人有原判決
事實欄所記載如附表一編號1、3之犯罪事實，因而撤銷第一審關
於上訴人如第一審判決附表四編號1、3所示之科刑判決，經比較
毒品危害防制條例之新舊規定後，改判仍論處上訴人犯共同販賣
第三級毒品二罪刑（各處如附表一編號1、3所示之刑，併均為從
刑之諭知），已詳述其所依憑之證據及認定之理由。對於上訴人
辯稱：九十八年一月四日部分，李隆德當天下午有將毒品放在伊
這裏，後來也有打電話給伊，要伊幫忙把毒品拿給朱偉宏，但伊
不知道李隆德放毒品之目的，也不知道他們是否販賣毒品，且伊
當時在樓上玩牌，並未下樓，所以沒有拿毒品給朱偉宏。另九十
八年一月九日部分，當天李隆德在伊住處接聽電話，並於離去時
交付一包愷他命給伊，要伊轉交給朱偉宏，伊雖將愷他命交給朱
偉宏，但不知李隆德與朱偉宏間之通話內容，且李隆德亦未交代
伊向朱偉宏收錢，所以這次伊並未向朱偉宏收錢，伊並不知道李
隆德為何要將毒品交給朱偉宏云云。經綜合調查證據之結果，認
係卸責之詞，不足採信，分別在判決理由內詳予指駁，並說明其
證據取捨及判斷之理由。且敘明：(1)上訴人於警詢、偵查已供稱
李隆德將愷他命放在伊住處，伊幫李隆德販賣愷他命，如果有人
要購買，李隆德會聯絡伊，要伊將愷他命交給購買者，李隆德於
偵查中亦供述將毒品放在上訴人住處，伊沒空時，會叫購毒者直
接去上訴人住處，向上訴人拿毒品，而朱偉宏於九十八年一月四
日先以電話向李隆德購買十五顆第三級毒品「紅豆」即一粒眠（
硝甲西泮），價值四百五十元，李隆德告知朱偉宏直接過去上訴
人住處拿取，並隨即打電話給上訴人通知朱偉宏即將到其住處取
十五顆一粒眠，李隆德與朱偉宏在以電話確認後，李隆德再電話
告訴上訴人朱偉宏已到達，要上訴人拿下去，並向朱偉宏收取四
百五十元等情，有附表二編號1至5之電話通訊監察譯文可稽，上
訴人對上開通話內容並不爭執（見原審更一審卷第一四一至一四
三頁），且電話中李隆德告知朱偉宏已到上訴人住處樓下，要上
訴人下樓交付毒品並收取價款，上訴人於電話中亦未表示回絕，
足見上訴人應知悉李隆德與朱偉宏買賣一粒眠，並將一粒眠交付
朱偉宏，收取價款。朱偉宏雖於警詢供稱伊都是向李隆德購買毒
品，與上訴人不熟云云（見警卷二第二五至二七頁）。然朱偉宏
、李隆德、上訴人於通話中均知彼此之綽號，應早已熟識，且朱
偉宏於購買毒品數月後始經警約詢，警詢時又未提示李隆德與上
訴人之電話通訊監察譯文，朱偉宏就毒品交易之細節難免記憶不
清，尚難以朱偉宏上開警詢之供述，遽為上訴人有利之認定。(2)
朱偉宏於九十八年一月九日電話聯絡李隆德，購買第三級毒品「
褲子（愷他命）」一件，李隆德告訴朱偉宏直接向上訴人拿取即
可，嗣李隆德電話告訴上訴人朱偉宏要上去了，上訴人答稱好等
語（見原判決附表四編號1、2之通訊監察譯文），上訴人、李隆
德供稱「褲子」指「愷他命」（見警一卷第六、三二頁、同上卷
第一一三頁），李隆德供稱此次朱偉宏以三百元代價向伊購買愷
他命一小包（毛重零點七五公克）（見警一卷第十六頁），上訴
人於偵查中亦供述愷他命一件三百元（見同上偵查卷第八頁），
於原審更一審供稱此次有交付愷他命一包給朱偉宏各等語（見原
審更一審卷第二○二頁），是朱偉宏以三百元向李隆德購買愷他
命一包，並由上訴人交付愷他命予朱偉宏，並收受價款等情，堪
以認定。李隆德雖於第一審證稱此次係伊交付毒品給朱偉宏，朱
偉宏於警詢亦供稱此次交易並未成功各云云。然上訴人已坦承有
交付愷他命一包給朱偉宏等情，審酌上開通訊監察譯文內容，朱
偉宏曾向上訴人拿取所購之毒品，上訴人已知悉朱偉宏到其住處
，朱偉宏警詢所述因時間相隔數月，可能細節記憶不清，李隆德
所述與上訴人所供及上開通訊監察譯文不符，自無從為上訴人有
利之認定各等語甚詳。原判決所為論述，核與卷證資料相符，從
形式上觀察，並無足以影響判決結果之違背法令情形。按(一)認事
採證、證據之取捨及證據證明力之判斷，俱屬事實審法院之職權
，苟無違背證據法則，自不能指為違法。又證人之供述前後縱有
差異，事實審法院依憑證人前後之供述證據，斟酌其他證據，本
於經驗法則與論理法則，取其認為真實之一部，作為判斷之證據
，自屬合法。本件原審審酌上開事證，據此認定上訴人有上開犯
罪事實。對於上訴人之辯解，認不足採，已分別在判決內詳述其
認事採證、證據取捨及判斷之理由，核與證據法則並無違背，為
其職權之適法行使，自不能指為違法。原判決理由已詳細說明上
訴人與李隆德有犯意聯絡及行為分擔，均為共同正犯，上訴人與
李隆德共同販賣毒品，李隆德將毒品放於上訴人住處，再由李隆
德通知上訴人交付毒品，並收取價款，朱偉宏於警詢有利上訴人
之供述，如何不可採，並無不合。上訴意旨(二)(三)所指，置原判決
已說明之事項或屬原審採證認事職權之適法行使，任意指摘，自
非適法之上訴第三審理由。(二)被告犯罪後對人透露犯罪行為之語
，不失為審判外之自白，仍須出於其自由意志且與事實相符，始
得採為證據。惟被告實際為犯罪行為時，與犯罪相關之動作或言
語，非如事後對第三人陳述犯罪當時之情況，自非審判外之自白
，如經合法取得該犯罪行為之言行內容，自得採為證據。依法執
行通訊監察中受監聽人所為之通話內容，苟係犯罪行為時與犯罪
有關之言語，並非被告自白，自得以該通話內容作為證據。本件
附表二所示朱偉宏之0000000000、李德隆之0000
000000、上訴人之0000000000號電話通訊監察
譯文內容，均係渠等販賣毒品時之電話聯絡內容，依上開說明，
並非被告審判外之自白，自得採為證據。原審綜合上開電話監聽
譯文、上訴人、李隆德及朱偉宏之供述，認上訴人有本件販賣第
三級毒品犯行，尚無不合。上訴理由(一)所指電話監聽譯文僅係審
判外自白，且係摘錄，難窺全貌，不無斷章取義之嫌，自屬誤解
，並非適法之上訴第三審理由。上訴人上訴意旨所指，或對於原
判決究竟如何違背法令，並未依卷內訴訟資料為具體之指摘，或
徒憑己意，就屬原審採證認事職權之適法行使，或對原判決本旨
不生影響或已經說明事項，任意指摘為違法，核與法律規定得為
第三審上訴理由之違法情形，均不相適合，應認此部分上訴違背
法律上之程式，予以駁回。又上訴人被訴販賣如原審上訴審判決
附表四編號4、5、6 第三級毒品愷他命罪嫌部分，業經原審上訴
審判決諭知無罪，因檢察官未上訴而確定，併予指明。
據上論結，應依刑事訴訟法第三百九十七條、第四百零一條、第
三百九十五條前段，判決如主文。
中    華    民    國  一○○  年    十    月   二十   日
                      最高法院刑事第八庭
                          審判長法官  張  春  福  
                                法官  林  勤  純  
                                法官  李  錦  樑  
                                法官  宋  明  中  
                                法官  徐  文  亮  
本件正本證明與原本無異
                                      書  記  官  
中    華    民    國  一○○  年    十    月  二十七  日
                                                      Q